【裁判字號】    97,台上,2674
【裁判日期】    970619
【裁判案由】    違反毒品危害防制條例
【裁判全文】
最高法院刑事判決            九十七年度台上字第二六七四號
上  訴  人  甲○○
上列上訴人因違反毒品危害防制條例案件，不服台灣高等法院中
華民國九十七年三月十九日第二審更審判決（九十六年度重上更
(四)字第一四０號，起訴案號：台灣桃園地方法院檢察署九十一年
度偵字第五八０九號），提起上訴，本院判決如下：
    主  文
上訴駁回。
    理  由
本件原判決認定上訴人甲○○有違反麻醉藥品管理條例等前科，
於假釋中猶不知悔改，竟基於意圖營利販賣第一級毒品海洛因之
概括犯意，先於民國九十一年二月底，在桃園縣北二高大溪交流
道附近，以新台幣（下同）七萬元之價格，將第一級毒品海洛因
販賣予合資購買之林義羊及姓名年籍不詳綽號「阿三」之人；復
承前販賣海洛因之概括犯意，於九十一年三月八日晚間九時許，
在桃園縣平鎮市復旦中學附近，以七萬元之價格，將海洛因販賣
予合資購買之林義羊及「阿三」之人；又於九十一年三月十二日
晚間十時許，在桃園縣平鎮市復旦中學附近，以七萬元之價格，
將海洛因販賣予合資購買之林義羊及「阿三」之人。嗣桃園縣警
察局龜山分局警員於九十一年三月十三日上午二時三十分許，查
獲林義羊，扣得其與「阿三」之人於九十一年三月十二日合資向
上訴人購買，並經「阿三」摻入葡萄糖稀釋而分得之如附表編號
一所示海洛因一大包（毛重十三．八公克）及六小包（毛重八．
七公克）（淨重計二十．六八公克）。林義羊配合查緝販毒者，
乃按稍早「阿三」使用其行動電話與賣方聯絡交易時所撥打之電
話號碼，與上訴人取得聯絡，佯稱尚要購買半兩海洛因、半斤安
非他命，上訴人乃承續上開販賣毒品海洛因之概括犯意及同時販
賣第二級毒品安非他命之犯意，回稱手邊有半兩海洛因可供販賣
，安非他命之數量則可能不夠，而相約在桃園縣平鎮市○○路○
段二三三號前交易毒品。警員旋駕車載林義羊，於上午三、四時
許至約定之交易地點附近埋伏。九十一年三月十三日上午八時三
十分許，上訴人果駕駛五Ｂ－０四九七號白色自用小客車（登記
所有人為羅德玉），載同不知情之羅純芸，攜帶如附表編號二至
六所示之毒品海洛因、甲基安非他命及電子秤、塑膠袋等物，駛
抵桃園縣平鎮市○○路○段二三三號前欲行交易，在場埋伏之警
員，經林義羊指認後，即將警車駛停在上訴人所駕駛之自用小客
車後方並打開警車警報器，隨即下車走至上訴人所駕駛之自用小
客車前方，亮出證件並高喊「警察、不要動」，上訴人為逃避警
方取締，竟將其所駕車輛倒車衝撞警車致保險桿前方輕微毀損，
（毀損部分未經告訴，妨害公務部分業經判刑確定）企圖逃逸，
警員遂開槍制止，上訴人因而中彈受傷停車受檢，其販賣海洛因
及甲基安非他命始未得逞。警員隨即在其車內駕駛座上扣得其所
有如附表編號二所示之海洛因九包、編號三所示之未含毒品成分
之白色粉末一包、編號四所示之甲基安非他命十包，及供販賣毒
品所用如附表編號五、六所示電子秤一部、分裝塑膠袋一大包等
情。係以訊據上訴人雖否認前開犯行，辯稱：伊沒有販賣毒品予
林義羊及「阿三」之人，毒品是伊向林義羊買的，伊於九十一年
三月八日、十二日並未至該處，三月十三日是林義羊打電話叫伊
把毒品拿回去換，毒品是伊前四、五天向林義羊所購買，因毒品
不能用，伊就通知林義羊說要換云云。然查：(一)、林義羊於前開
被查獲海洛因後，配合警方查緝，撥打電話與販賣毒品者聯絡佯
購海洛因、甲基安非他命，約定交易地點後，經警埋伏攔檢，上
訴人倒車衝撞警車企圖逃逸，經警開槍制止，上訴人因中彈而被
制伏，在其所駕車內搜出海洛因、甲基安非他命等物之事實，已
據證人林義羊、在場埋伏之警員呂志衛、林元聘證述綦詳，並有
卷附桃園縣警察局龜山分局搜索扣押筆錄、扣押物品目錄表、查
獲現場及毒品照片六紙、上訴人受傷診斷證明書在卷及在林義羊
駕駛車內查獲之海洛因一大包又六小包、上訴人持有之海洛因九
包、甲基安非他命十包、電子秤一部、分裝塑膠袋一大包扣案可
資佐證。扣案海洛因、甲基安非他命經送驗鑑定結果，林義羊所
持有之白色粉末一大包又六小包，均檢出海洛因成分，淨重計二
十．六八公克，包裝重二．三三公克，純度百分之二十二．四六
；上訴人持有之白色粉末十包，其中九包均含海洛因成分，合計
淨重二十九．七二公克（包裝重三．五０公克），純度百分之四
十九．六八，另一包白色粉末未檢出任何毒品成分；上訴人持有
之結晶體十包，均檢出甲基安非他命成分，毛重六十七．三二公
克，總淨重六十一．五０公克，純度為百分之八十五．八，經取
樣０．三六公克鑑驗，總餘淨重六十一．一四公克，有法務部調
查局九十一年四月十五日調科壹字第０八０００五一九六號、九
十一年四月二十五日調科壹字第０八０００五二０八號鑑定通知
書，內政部警政署刑事警察局九十一年四月十五日刑鑑字第０九
一００六八二四八號鑑驗通知書附卷可憑。(二)、證人林義羊於第
一審證稱：「九十一年三月十二日晚上十點左右我和『阿三』一
起開ＹＧ－四五四八號自小客車去『平鎮市復旦中學附近』向甲
○○買海（海洛因）。當時是阿三去和甲○○接洽的，我和阿三
合資一起向甲○○買海，『我出二、三萬元』，加起來一共有七
、八萬元的合夥金額，由阿三帶著款項去向甲○○買。買回來的
海（海洛因）就是隔日在玉山銀行被警查獲的海（海洛因），（
你警詢時稱九十一年三月八日晚上九時，也有和『阿杜』前往復
旦中學向甲○○買海？）的確有此事，但是那個人不是阿杜，是
阿三。那天也是阿三去接頭的，『我這次是出二萬元，連我的錢
加起來好像也是七、八萬元』。還有一次向甲○○買海，時間不
記得了，地點也是在『復旦中學附近』，這一次是第一次向甲○
○購買，因為甲○○和阿三是好朋友，所以都是阿三帶我去向甲
○○買海，而都是由阿三來接頭。最後一次我和阿三都有一起下
車走向甲○○的車子那邊去交易，其他二次都是阿三下車，我待
在車上，由阿三去接頭」等語。於原審法院上訴審時證稱：「都
是我跟朋友一起去拿藥，我們一起開車過去，到約好的地方去拿
藥，『有約在桃園交流道，也有約在復旦中學』，不管約在那裡
，是我們二個一起開車到那裡之後，就由阿三下車去跟藥頭接洽
，被查獲的毒品是我們二人合資買的，『買約七、八萬元，我出
五萬元』」；第一次更審時證稱：被查獲的毒品是請朋友「阿三
」去幫伊拿的海洛因，「阿三」跟伊去桃園縣復旦中學附近拿海
洛因，當天是「阿三」借伊手機打電話給藥頭，伊拿回手機，回
撥過去，之前就是由「阿三」用伊的手機打電話給藥頭，伊被抓
之後，警察叫伊把藥頭引出來，伊就用手機回撥剛剛的電話，警
察就把上訴人抓到等語；第二次更審時證稱：「是我朋友『阿三
』帶我去跟被告買，『阿三』認識被告，我不認識被告，我拜託
『阿三』幫我買，所以『阿三』帶我去買，事實上是我要買的，
一共買到三次，最後一次是第四次警察授意我去買，最後那次只
有我去。前面三次都是『阿三』跟我去。（你總共買了幾次？）
『第一次在交流道買的』，我與『阿三』一起去，『大約是買了
七萬元，我買五萬，『阿三』買二萬，第二次在復旦中學，也是
買七萬，我出五萬，『阿三』出二萬，因我每次都買半兩，半兩
是七萬，第三次也在復旦中學，也是半兩七萬元，也是與『阿三
』去買，我的部分是五萬元，第四次就是警察授意我買的。我今
天說的是經過我回憶後比較確實。在（九十一年）三月八日之前
大約十天左右，大約在二月底時，在北二高大溪交流道附近與『
阿三』一起向被告買，以前對於這次我都沒有說出來，那時我正
在退藥，所以沒有說清楚，經過我回憶後，確定我今天所言才是
事實」等語；第三次更審時證稱：「我不認識被告，我是因為朋
友載我過去拿藥（海洛因）見過三、四次，因為那時我朋友綽號
『阿三』載我過去拿藥，就是向甲○○購買海洛因」等語；綜合
以觀，上訴人確有販賣海洛因予林義羊及「阿三」三次之基本事
實，堪以認定。又林義羊對於第一次向上訴人購買海洛因之地點
、第二次向上訴人購買海洛因之金額、第三次購買海洛因之交易
地點及金額部分，前後供述雖不一，然其於原審法院第二次更審
時明確結稱其該次更審時之證詞，係經過仔細回憶後之陳述比較
確實等語，是應以其在原審法院第二次更審時稱第一次在北二高
大溪交流道附近交易；第二次上訴人與「阿三」合買七萬元，在
復旦中學附近交易；第三次上訴人與「阿三」在復旦中學附近，
合買七萬元之陳述較真實可採。至林義羊究有無與「阿三」一同
下車交易，雖其前後陳述不一，或因記憶不清所致，況該細節之
陳述縱有出入，亦不影響上訴人前開販賣毒品基本事實之認定。
又證人林義羊於原審法院先稱不認識上訴人，亦未見過上訴人；
於第三次更審時稱不認識上訴人，因為朋友載伊過去拿過藥（海
洛因），見過三、四次面等語。由其之前所稱至少前二次購買毒
品時並未下車，係由阿三單獨與藥頭接頭等情以觀，林義羊嗣後
所稱與上訴人見過三、四次面，應係指「阿三」載伊過去拿過三
、四次海洛因，而曾與上訴人接觸過三、四次，非指曾見過上訴
人本人三、四次之意，尚難因此遽謂林義羊之證述矛盾不實。另
林義羊於第一審雖證稱：「車子是綽號『阿三』之友人借給我的
」；於原審法院第二次更審時證稱：伊係向「阿杜」借車，「阿
杜」是否即為鄭明清伊不確定等語。車主鄭明清亦否認識「阿三
」或「阿杜」之人，且林義羊於原審法院第二次更審時已明確證
稱「阿三」與借伊車之人並非同一人等語，亦無從遽認「阿三」
之友人是否為「阿杜」。至車主鄭明清已供承確曾將車借給林義
羊使用，其為免受到波及，否認與「阿三」或「阿杜」之人有關
，當屬人之常情。林義羊前後關於向何人借車之陳述縱有不一，
但對上訴人犯罪事實之認定尚無影響。林義羊於原審法院第二次
更審時雖稱：不是伊向上訴人買毒品，是「阿三」買的。「阿三
」來找伊，伊拿錢出來，而後「阿三」去買，買後再分等語，非
謂毒品係「阿三」獨資購買，而係指林義羊與「阿三」集資後，
由「阿三」與上訴人進行毒品交易，核與其於第一審證稱：係與
「阿三」一起合資購買等語並無矛盾。上訴人在原審之辯護人辯
護稱：林義羊就向何人借車前去向上訴人購買毒品、於查獲前有
無見過上訴人、係合資或獨資購買毒品等事實之陳述前後不一，
不得採為上訴人犯罪之證據云云，亦無可採。林義羊關於向上訴
人購買海洛因之時間、地點、金額、數量及是否一同下車交易等
之陳述，前後雖稍有出入，或因筆錄記載與陳述繁簡不一，或因
時隔已久而記憶有誤所致。然就林義羊與友人合資向上訴人購買
海洛因基本事實之陳述並無二致，堪予採信。至林義羊於原審法
院更審前雖翻異稱其未見過上訴人，不知販賣毒品者為何人云云
。但又供稱其於第一審之陳述為真實等語，顯見其上開翻異之詞
，有意袒護上訴人，亦無可採。再林義羊配合警方查緝販毒者，
撥打電話聯絡之後，警方帶同林義羊前往約定地點埋伏，於上訴
人駕車出現時遭警查獲，並在上訴人駕駛之車內搜出附表編號二
至六所示之海洛因、甲基安非他命、電子秤一部、分裝塑膠袋一
大包等物，而證人即警員林元聘、呂志衛於檢察官偵查時均證稱
：林義羊打電話與上訴人聯絡時，其二人在林義羊旁邊，林義羊
有問對方還有沒有硬的和軟的等語；且依證人林義羊所供：硬的
係指安非他命，軟的係指海洛因等語。足徵林義羊該項陳述為真
實，上訴人確同時要販賣海洛因及甲基安非他命予林義羊甚明。
上訴人被查扣之海洛因九包純度為百分之四十九．六八；林義羊
被查獲持有之海洛因一大包又六小包，純度為百分之二十二．四
六，即林義羊持有之第一級毒品海洛因之純度僅約上訴人被查扣
之海洛因純度（百分之四十九．六八）之二分之一，且依林義羊
所稱：最後一次買回來的時候，是一袋塊狀的，拿到之後，還沒
有分好，其朋友就加了一點糖稀釋，將伊之部分拿給伊等語；顯
見上訴人所辯，當日係其向林義羊購買之海洛因純度太低無法使
用，要退還林義羊，才在約定地點被查獲云云，與事實不符。況
警方同時扣得不含毒品成分之白粉一包，復有卷附法務部調查局
鑑定通知書可憑。設林義羊果在毒品中摻以大量非屬毒品之白色
粉末，用以詐騙上訴人，衡情應不致將一整包不含毒品成分之白
粉一併販予上訴人，而暴露其詐騙技倆。上訴人同時又為警查扣
附表編號四之安非他命十包，有內政部警政署刑事警察局九十一
年四月十四日刑鑑字第０九一００六八二四八號鑑驗通知書一紙
在卷可參，該等毒品含甲基安非他命、二甲基安非他命之總純度
高達百分之九十七．七，豈有純度不夠，無法止癮之理？是上訴
人辯稱係其向林義羊購買毒品純度不夠，要退換云云，要係卸責
之詞，不足採信。上訴人嗣改稱因海洛因打不進血管，呈黑色，
所以要換云云，不僅前後供述不符，且依卷附查獲當時毒品海洛
因、甲基安非他命照片，並原審法院第三次更審當庭勘驗扣案之
毒品甲基安非他命，均無上訴人所指呈黑色之情形，有勘驗筆錄
在卷可據，益見上訴人欲蓋彌彰。此外上訴人被查扣之電子秤一
部、分裝塑膠袋一大包，均屬供販賣毒品所不可缺少之物，茍如
其所辯係向林義羊購買毒品，欲退貨，何以另攜帶電子秤一部、
分裝塑膠袋一大包等物被查獲，足見上訴人此部分之辯解仍係卸
責之詞，不足採信。上訴人雖另稱：向林義羊購買查扣之海洛因
時，羅德玉及住四樓之屋主謝太原（綽號「阿元」或「阿源」）
有在場目睹經過云云，惟據羅德玉證稱其不認識庭上的這位先生
（指林義羊），伊知道上訴人被逮，但不曉得上訴人在三月十三
日被扣到之毒品是如何來的，謝太原（綽號阿源）伊不認識，九
十一年三月十三日前幾天，是否有跟上訴人一起到那些地方，伊
已不記得，然上訴人買毒品時，伊並未與其一起去過等語，並無
上訴人所稱「羅德玉目睹上訴人向林義羊購買毒品經過」之事。
上訴人嗣又改稱其向林義羊買（海洛因）時，羅德玉在車子裡面
，可能沒有看到云云。茍上訴人係進屋向林義羊購買毒品，則乘
坐車內之羅德玉如何目睹與上訴人交易毒品之人，若上訴人係在
路旁與林義羊交易，則在四樓屋內之謝太原又如何能目賭在路旁
與上訴人交易之對象，上訴人所辯其向林義羊購買毒品時，羅德
玉、謝太原在場目賭經過一節，顯非實在。至證人彭騰興雖證稱
：九十一年三月十三日曾陪同上訴人一同前往復旦中學附近，並
表示上訴人也要去附近跟大胖羊碰面，他說向大胖羊買的毒品不
行（糖洗太多），要去退還給大胖羊，伊車距離上訴人五十公尺
遠。伊停在警衛室那邊，有去買東西，伊後來聽到開槍的聲音，
就趕快打上訴人之電話，上訴人沒有接，伊就在附近繞了一下。
就看到上訴人躺在地上，不知道上訴人怎麼樣，伊就自己回新竹
云云。但林義羊為警查獲已摻糖稀釋供施用之海洛因純度，約僅
為上訴人被查扣海洛因純度之二分之一，可見彭騰興前開所述「
洗糖太多」，與事實不符。又就當日抵達現場之時間，彭騰興證
稱：那天晚上吃飽飯後，休息沒多久，伊去上訴人堂弟那裡大約
半小時，一小時左右上訴人打電話找伊，其等即三輛車子出去，
伊只知道是晚上，從甘國興竹東家到復旦中學，車程大約一小時
左右等語，與上訴人係於上午八時三十分許抵達查獲現場之事實
，大相逕庭。另彭騰興稱：伊等過去那邊要找朋友，過去一下就
要走了，好像是找住在附近之朋友「阿源」，而上訴人也要去附
近跟大胖羊碰面等語，亦與上訴人所述：伊係邀請朋友彭騰興，
準備要修理林義羊等語，互有出入。此外，彭騰興既係受上訴人
之邀一同前往現場，卻對上訴人抵達現場後之行蹤及如何遭槍擊
之經過，均不知悉，其所述顯與常情有違，不足採信。上訴人辯
稱其聯絡林義羊係要將先前向林義羊購買之毒品退還林義羊云云
，顯與事實不符，亦不足採信。參以上訴人攜帶海洛因、甲基安
非他命等物赴約，且所帶數量不少，並有電子秤及分裝塑膠袋等
物，足見其與林義羊見面，係為交易毒品而赴約，欲將毒品販售
予林義羊堪予認定。上訴人另供稱：「我每天吸用海洛因約六千
元」、「海洛因一天一、二十次，每天都是從早上開始吸，吸了
二年多，安施用十幾年，一天吸十來次，也是從早上就開始吸…
…」、「（九十一年間施用海洛因之用量？）一天一錢到半錢」
云云；彭騰興亦證稱上訴人當時毒癮大，每日在施用毒品上花費
好幾千元云云。依此計算，上訴人被警查獲當時，每月用於施用
毒品之花費已超過十八萬元，雖其稱當時從事搭建鷹架工作，每
月有十幾萬元收入，加上夜間從事流動刺青，亦有收入等詞。惟
其長期施用大量海洛因及安非他命已成癮，鮮會有體力及精神，
從事需要足夠體力之搭建鷹架工作，及需精神專注之刺青工作，
參以其曾施用毒品遭檢察官通緝，有原審法院被告前案紀錄表及
桃園縣警察局刑事案件報告書可稽，為規避警方查緝，亦無法安
心工作，再依當時與上訴人同居並生育二名子女之證人羅德玉證
稱：上訴人當時每月收入二、三萬元等語。足見上訴人當時之工
作收入無法支應龐大毒品花費，經濟負擔沈重。參以上訴人被查
獲之甲基安非他命重量，依每日用量一公克計算，可供施用二個
月，而甲基安非他命容易受潮，一旦受潮即損壞不堪使用，以上
訴人之經濟狀況，花大筆金錢購入大量甲基安非他命囤放供施用
，亦與常理有違，上訴人所辯被查獲之甲基安非他命係供己施用
，非供販賣一節，同係卸責之詞，不足採信。證人即上訴人被查
獲時所搭載之羅純芸證稱其不知道上訴人皮包內有扣案物品，係
警察在其座位底下查獲的，伊只和上訴人弟弟認識，上訴人非其
男友，其不知上訴人有毒品，上訴人係順便載伊要回桃園，當時
旁邊有跟一台車，伊不知道上訴人要做什麼事，只知有跟一台車
，中間上訴人有回新竹其女友家，在新竹約待三十分鐘左右，上
訴人有無拿東西上車伊沒有注意，上訴人從其女友家出發開車到
出事地點。伊不知道當天上訴人何以載伊到復旦中學附近，伊在
車上眼睛都閉著，不知道上訴人載伊到那裡等語；堅決否認知悉
上訴人販賣毒品之犯行，核與上訴人稱羅純芸係其弟女友，要伊
順路載她，在案發地點伊下車約半小時等語相符，堪予採信；此
外查無證據可證羅純芸知情，而有何共犯販賣毒品之犯行。再海
洛因及甲基安非他命分屬第一級、第二級毒品，害人匪淺，政府
懸為禁令，禁止非法買賣，若非有利可圖，當無甘冒重典而販賣
之理，而販賣毒品係違法行為，為重大之犯罪，非可公然為之，
且可任意稀釋分裝增減其分量，而每次買賣之價量，亦隨時依雙
方關係之深淺、當時之資力、需求程度及對行情之認知等因素，
機動地調整，販賣之利得，除經坦承犯行，或價量俱臻明確外，
委難查得實情，即使未經查得實際販賣之利得，除非別有事證足
認係按同一價量委買或轉售，確未牟利外，尚難遽認無營利之意
圖，不符販賣要件，致知過坦承者難辭重典，飾詞否認者反得僥
倖，而失情理之平。上訴人與林義羊非親故摯友，苟無利得，豈
有甘冒重刑，轉售毒品之理，其有販售海洛因及甲基安非他命圖
利之犯意甚明。又以上訴人原本有販賣毒品營利之意圖，其於九
十一年三月十三日上午八時三十分許被警查獲，雖係林義羊在警
方授意下與之聯絡，佯稱購毒，上訴人即基於原先營利之意圖，
攜帶海洛因、甲基安非他命前往約定地點交貨，尚未交付，即為
警當場查獲，縱係遭警設計誘捕致不能完成買賣，但客觀上已著
手於販賣行為，則該次犯行，應論以販賣毒品未遂罪。上訴人雖
曾聲請傳訊林義羊所乘坐之ＹＧ－四五四八號自小客車車主以查
綽號「阿三」之真實姓名，經傳訊該車登記名義人鄭明清到庭作
證稱：曾將上開車輛出借給林義羊使用，但不認綽號「阿三」或
「阿杜」之人；是「阿三」之人已無從查證。上訴人又聲請再次
傳訊林義羊作證，並聲請調閱證人林義羊所涉案件之訴訟資料，
然林義羊已經多次到庭作證，對毒品之來源證述甚詳，上訴人聲
請重複傳喚作證，核無必要。再上訴人質疑林義羊警詢之證述先
稱不知毒品為何人所有，復稱向上訴人購買三次，前後陳述矛盾
，但經辯護人閱覽結果，並無林義羊該部分之警詢錄音可資勘驗
，而林義羊遭警查獲，起初回答避重就輕，稱不知販毒者為何人
，欲撇清關係，尚與常情無違。復以林義羊於警詢之陳述，屬傳
聞證據，無證據能力，既未採為上訴人論罪之證據，認上訴人聲
請此項證據之調查，無調查之必要。綜上參互以觀，上訴人前開
販賣第一級毒品及第二級毒品之事證已臻明確，所辯各節要屬推
諉卸責之詞，均無可採，其犯行堪以認定，為其所憑之證據及認
定之理由；並就相關證據之證據能力及得否採為論罪之依據加以
論述說明；且對上訴人及其辯護人所辯各節如何不足採，亦詳予
指駁說明。復敘明上訴人行為後，刑法部分條文已於九十四年二
月二日修正公布，並自九十五年七月一日施行，其中第三十三條
第五款關於罰金最低額已由「一元（銀元）以上」修正為「新台
幣一千元以上，以百元計算之」；並刪除第五十六條連續犯之規
定。至第五十五條有關想像競合犯關於科刑之限制，第二十六條
未遂犯減輕其刑之規定移列第二十五條，均非屬法律變更問題。
經綜合比較修正前後新舊法之規定，修正後之新法對於上訴人未
較有利，應適用行為時法（即刑法修正前之舊法）論處。核上訴
人所為，除九十一年三月十三日該次係犯毒品危害防制條例第四
條第一項、第二項、第五項之販賣第一級及第二級毒品未遂罪外
，均係犯毒品危害防制條例第四條第一項販賣第一級毒品既遂罪
。其持有第一級、第二級毒品之低度行為，為販賣之高度行為所
吸收，不另論罪。上訴人九十一年三月十三日同時販賣第一級、
第二級毒品未遂，係一行為觸犯二罪名之想像競合犯，應從一重
之連續販賣第一級毒品未遂罪處斷。其先後三次販賣第一級毒品
既遂、一次未遂之犯行，時間緊接，且犯構成要件相同之罪名，
顯係基於概括之犯意為之，為連續犯，應從一重論以販賣第一級
毒品既遂一罪，因其法定刑為無期徒刑及死刑（處無期徒刑者，
得併科罰金），故不予加重。至上訴人九十一年二月底販賣第一
級毒品部分，雖未經起訴，因與起訴成罪部分，有連續犯之裁判
上一罪關係，應併予審判。因而撤銷第一審關於販賣第一級毒品
、販賣第二級毒品部分之不當判決，改判適用毒品危害防制條例
第四條第一項、第二項、第五項、第十八條第一項前段、第十九
條第一項，刑法第二條第一項前段、第十一條前段、第五十五條
、第三十七條第一項、修正前刑法第五十六條、第三十三條第五
款，依連續犯及想像競合犯之例，從一重論上訴人以連續販賣第
一級毒品罪，審酌上訴人販賣海洛因、甲基安非他命對國人健康
造成重大危害、販毒之次數及所得、犯罪所生之危害、犯罪手段
、為己辯解時竟誣指他人（林義羊）販毒等一切情狀，量處其無
期徒刑，並依法宣告褫奪公權終身。又以扣案如附表編號二、四
所示之海洛因、甲基安非他命分屬第一、二級毒品，均應依毒品
危害防制條例第十八條第一項前段規定，宣告沒收銷燬之。附表
編號五、六所示之電子秤、分裝塑膠袋，為上訴人所有，業據其
供承在卷，上訴人雖辯稱前開電子秤等物係用於購買毒品使用云
云，但上訴人販賣毒品之犯行，已臻明確，所稱磅秤是要秤毒品
，因為海洛因很硬要揉散，但是袋子容易破，要一直換袋子，分
裝塑膠袋買來就一大袋等語。足見上訴人使用前開扣案物品，應
係用於分裝販賣毒品使用無訛，為供上訴人犯罪所用之物；附表
編號二、四所示之毒品外包裝，係用於包裹毒品，防其裸露、潮
濕，便於販入（販賣）持有，亦係供本件犯罪所用之物，均應依
毒品危害防制條例第十九條第一項之規定宣告沒收之。另上訴人
販賣三次海洛因所得各七萬元，總計二十一萬元，為其販毒所得
之財物，雖未扣案，仍應依同條例第十九條第一項之規定宣告沒
收，如全部或一部不能沒收時，以其財產抵償之。至附表編號一
所示之海洛因毒品，為林義羊所購得，已屬其所有，應於林義羊
之案件沒收，本件不予宣告沒收；附表編號三所示不含毒品成分
之白色粉末一包，無從證明與上訴人本件販毒行為有關，亦不予
沒收，經核於法並無違誤。原判決理由壹第一段已敘明林義羊之
警詢筆錄不得作為證據，而未採為上訴人論罪之證據，上訴意旨
仍以警方製作林義羊警詢筆錄時，違背規定未全程錄音，應推定
其警詢之陳述不具任意性，而爭執其警詢中之陳述無證據能力，
難認有理由。原判決又敘明林義羊已多次於事實審到庭具結作證
，經交互詰問後陳述甚詳，雖其有關向何人借車使用向上訴人購
買毒品之陳述不盡一致，但不影響上訴人販賣毒品基本事實之認
定，無一再重複傳訊作證之必要，而未依上訴人聲請重複傳訊林
義羊作證，乃原審調查證據職權之行使，難認有調查未盡或其他
違背法令之情形。上訴意旨仍以林義羊就其向何人借車之供述反
覆無常，顯有瑕疵，指摘原審未再傳喚林義羊作證，即為上訴人
不利之認定，有調查未盡之違法云云，亦不能認為有理由。此外
，上訴意旨徒憑己見，或對原審採證認事職權之行使，或對於判
決論斷明白之事項，任意指摘原判決違背法令，或對有無販毒之
事實為重複之爭辯，均不能認為有理由，其上訴應予駁回。
據上論結，應依刑事訴訟法第三百九十六條第一項，判決如主文
。
中    華    民    國  九十七  年    六    月   十九   日
                      最高法院刑事第九庭
                          審判長法官  洪  文  章
                                法官  王  居  財
                                法官  郭  毓  洲
                                法官  黃  梅  月
                                法官  邱  同  印
      本件正本證明與原本無異
                                      書  記  官
中    華    民    國  九十七  年    六    月          日
                                                Ａ
附錄：論罪科刑法條
毒品危害防制條例第四條第一項、第二項：
製造、運輸、販賣第一級毒品者，處死刑或無期徒刑；處無期徒
刑者，得併科新台幣一千萬元以下罰金。
製造、運輸、販賣第二級毒品者，處無期徒刑或七年以上有期徒
刑，得併科新台幣七百萬元以下罰金。
附表：
┌──┬─────┬─────┬─────────────┐
│編號│名  稱    │數  量    │備    註                  │
├──┼─────┼─────┼─────────────┤
│一  │第一級毒品│一大包又六│一大包毛重十三．八公克、六│
│    │海洛因    │小包      │小包毛重八．七公克，合計淨│
│    │          │          │重二十．六八公克（包裝重二│
│    │          │          │．三三公克），純度百分之二│
│    │          │          │十二．四六，純質淨重四．六│
│    │          │          │四公克。                  │
├──┼─────┼─────┼─────────────┤
│二  │第一級毒品│九包      │合計淨重二十九．七二公克（│
│    │海洛因    │          │包裝重三．五０公克），純度│
│    │          │          │百分之四十九．六八，純質淨│
│    │          │          │重十四．七六公克。        │
├──┼─────┼─────┼─────────────┤
│三  │白色粉末  │一包      │未檢出毒品成分，淨重三．七│
│    │          │          │０公克。                  │
├──┼─────┼─────┼─────────────┤
│四  │第二級毒品│十包      │總淨重六十一．五０公克，取│
│    │甲基安非他│          │樣０．三六公克，驗餘淨重六│
│    │命        │          │十一．一四公克，含甲基安非│
│    │          │          │他命純度約百分之八十五．八│
│    │          │          │。含二甲基安非他命純度為百│
│    │          │          │分之十一．九。            │
├──┼─────┼─────┼─────────────┤
│五  │電子秤    │一部      │上訴人所有。              │
├──┼─────┼─────┼─────────────┤
│六  │分裝塑膠袋│一大包    │上訴人所有。              │
└──┴─────┴─────┴─────────────┘


司法院資訊處製作；財團法人民間司法改革基金會備份。
